【裁判字號】    96,易,301
【裁判日期】    970416
【裁判案由】    詐欺
【裁判全文】
臺灣雲林地方法院刑事判決               96年度易字第301號
公  訴  人  臺灣雲林地方法院檢察署檢察官
被      告  丁○○
            己  ○
共      同
選任辯護人  吳昆浦律師
上列被告因詐欺案件，經檢察官提起公訴（95年度偵字第4582號
、96年度偵字第1397號），本院判決如下：
    主  文
丁○○、己○均無罪。
    理  由
一、公訴意旨以：
    被告己○係從事養鴨及鴨飼料之仲介買賣等工作，且若成功
    仲介鴨農採用福壽實業股份有限公司（下稱福壽公司）所生
    產之鴨飼料，福壽公司即給予每1 公斤新臺幣（下同）4 或
    5 角之佣金作為報酬；被告丁○○係台灣省番鴨運銷合作社
    監事主席、中華民國養鵝協會常務監事。福壽公司藉由己○
    之仲介，出售飼料給鴨農使用，原係以袋裝供給，嗣福壽公
    司向己○表示若鴨農設置飼料桶直接由貨車輸送帶以散裝供
    給，可降低成本，將增加己○之佣金利潤，鴨農購買飼料之
    價金亦較便宜，而福壽公司願意從以後陸續供給的飼料貨款
    中，補助鴨農每個飼料桶3 萬元，即每出貨1 公斤扣除0.1
    元，直到扣滿每個飼料桶3 萬元為止。詎己○、丁○○為貪
    圖佣金利潤，明知並無支付價金之真意及能力，竟仍基於意
    圖為自己不法所有之犯意聯絡，於民國94年10月間某日，由
    己○邀約大西洋環境工程股份有限公司（下稱大西洋公司）
    業務人員甲○○，至其長子蔡義德之妻陳幸宜任負責人所經
    營之啟揚食品股份有限公司（下稱啟揚公司）營業辦公處所
    ，即雲林縣台西鄉○○村○○路172-9 號，接洽訂購飼料桶
    ，己○向甲○○佯稱其係啟揚公司之「老董」即實際負責人
    ，丁○○則佯稱為啟揚公司飼料部經理，2 人隨即向甲○○
    表示，啟揚公司要為客戶即鴨農裝設飼料桶，欲向大西洋公
    司訂購飼料桶19只（5 噸的飼料桶5 只、7 噸的飼料桶14只
    ）等語，甲○○信以為真，不疑有他，致陷於錯誤，遂代表
    大西洋公司與己○、丁○○約定由大西洋公司至鴨農（計吳
    吉雄等13人）之養殖場裝設飼料桶完畢，再給付飼料桶貨款
    。嗣大西洋公司依約至指定之鴨農養殖場一一裝置飼料桶共
    19只，總價670,250 元，並分別由鴨農簽收後，於94年11月
    將應收明細請款單送至啟揚公司請款，己○、丁○○即避不
    見面，並表示非啟揚公司負責人及飼料部經理，並以無力償
    還為由，拒絕付款。大西洋公司經向部分鴨農查詢，始知飼
    料桶貨款早已被己○於買賣鴨隻、鵝隻之貸款中扣款完畢。
    大西洋公司驚覺有異，遂向法院聲請對己○執行假扣押，發
    現無可供執行財產，至此始知受騙。因認被告二人共犯刑法
    第339 條第1 項之詐欺取財罪嫌。
二、證據能力：
（一）檢察官所提出之證據方法：
 1、證人戊○○95年8 月16日警詢筆錄、95年10月27日偵訊筆錄
    。
 2、證人丙○○96年1 月17日偵查筆錄、96年1 月30日本院民事
    庭筆錄。
 3、證人甲○○95年9 月5 日本院民事庭筆錄。
 4、證人王家純95年10月27日偵查筆錄及證人洪宗正、陳條琴、
    蔡文誥、黃忠興、陳三棋、陳飛龍96年1 月17日偵查筆錄。
 5、啟揚公司登記資料查詢1 紙及協和法律、會計、建築聯合事
    務所95年4 月19日雲律信字第020 號函及啟揚公司民事答辯
    狀。
 6、彰化銀行北港分行95年6 月28日彰北港字第1420-1號函、臺
    灣中小企業銀行北港分行95年6 月23日（九五）北港字第14
    2 號函。
 7、大西洋公司向鴨農吳吉雄、陳三棋、陳飛龍、洪宗正、蔡恒
    量、黃忠興、蔡文誥、乙○○、陳進嘉、陳條琴、催討裝設
    飼料桶貨款之通話紀錄譯文。
 8、證人吳吉雄、蔡文誥、陳振家、洪宗正、王家純所簽立之證
    明書。
 9、被告丁○○名片正反面影本1 張。
 10、丁○○民事庭送達證書1 紙。
 11、大西洋公司請款單2 紙。
 12、大西洋公司出貨單。
 13、鴨農蔡文誥飼料銷貨明細表1 紙。
 14、被告己○95年8 月20日警詢筆錄、95年9 月20日偵訊筆錄
     、95年10月13日本院民事庭筆錄。
 15、被告丁○○95年8 月20日警詢筆錄、95年10月27日偵訊筆
     錄。
（二）按被告以外之人於審判外之言詞或書面陳述，除法律有規
      定者外，不得作為證據，刑事訴訟法第159 條第1 項定有
      明文。惟同法第159 條之5 規定：被告以外之人於審判外
      之陳述，雖不符前4 條之規定，而經當事人於審判程序同
      意作為證據，法院審酌該言詞陳述或書面陳述作成時之情
      況，認為適當者，亦得為證據；當事人、代理人或辯護人
      於法院調查證據時，知有第159 條第1 項不得為證據之情
      形，而未於言詞辯論終結前聲明異議者，視為有前項之同
      意。上開檢方所提出之證據方法，兩造均同意為證據使用
      ，其中除被告之筆錄，係被告本身之供述證據，無傳聞證
      據排除之適用，而被告又無抗辯該等筆錄之作成有出於強
      暴、脅迫、利誘、詐欺、疲勞訊問、違法羈押或其他不正
      之方法，且亦無違反被告訴訟法上權利保障之事項，自得
      為證據，其餘證據方法既經二造同意為證據使用，且於言
      詞辯論終結前，均未聲明異議，本院審酌該等證據作成時
      之情況，認為適當，均認有證據能力。至於辯方所聲請傳
      訊之丙○○，業經辯護人捨棄，附此敘明。
三、按被告未經審判證明有罪確定前，推定其為無罪；犯罪事實
    應依證據認定之，無證據不得認定犯罪事實；又不能證明被
    告犯罪或其行為不罰者，應諭知無罪之判決。刑事訴訟法第
    154 條、第301 條第1 項定有明文。又刑法第339 條第1 項
    詐欺罪之成立，係以意圖為自己不法之所有，以詐術使人將
    本人或第三人之物交付為要件，所謂以詐術使人交付，必須
    被詐欺人因其詐術而陷於錯誤，若其所用方法，不能認為詐
    術，亦不致使人陷於錯誤，即不構成該罪，亦經最高法院46
    年臺上字第260 號著有判例。
四、經查：
（一）被告己○係從事養鴨及鴨飼料之仲介買賣工作，其仲介福
      壽公司鴨飼料，福壽公司給予每1 公斤4 或5 角之佣金，
      而福壽公司曾同意己○設置飼料桶，便利貨車輸送，降低
      成本，增加己○之佣金利潤，且福壽公司也表示可補助鴨
      農每個飼料桶3 萬元等事。有證人丙○○於96年1 月17日
      偵查證述：我是福壽公司的協理，己○當初要求說可不可
      以由福壽公司來裝設飼料桶，我說可以，只要有持續叫貨
      ，每一個飼料桶福壽公司補助3 萬元，福壽公司再由己○
      所叫的飼料中，每1 公斤扣0.1 元，雙方有達成協議，後
      來己○自己去找飼料桶公司裝設飼料桶等語，可以證明。
      依一般常理而言，當初被告己○裝設飼料桶目的在於賺取
      長期更優厚佣金利潤，而非短暫詐欺飼料桶，況且飼料桶
      是在養鴨人家，己○沒理由將詐欺所得飼料桶裝設於他人
      之處，而徒增紛爭。
（二）後來福壽公司並未依約補助飼料桶3 萬元之裝設費，有證
      人丙○○於96年1 月30日本院民事庭證述：己○有為13位
      客戶安裝飼料桶19個，因為公司要求飼料桶要照相作為補
      助的依據，正常交易之下，公司才有可能補助，但是己○
      中途交給公司的枝美公司名義的支票不兌現，公司就沒有
      補助。可見被告己○未能依約給付大西洋公司安裝飼料桶
      之費用，與此有相當關係，並非完全出於詐欺一途。
（三）被告己○既然與福壽公司約定裝設飼料桶，自有裝設飼料
      桶之需要，則被告以事實上已存在之需要與大西洋公司交
      易，雙方並以訂立契約之方式為之，此乃一般契約之常規
      ，衡情為社會交易所能接受，其所用方法，不能認為詐術
      ，大西洋公司自未因此而陷於錯誤，縱使被告事後未能依
      約給付款項，亦僅屬於債務不履行範疇，其間所衍生之民
      事糾葛，應循民事途徑解決，被告主觀應無為自己不法所
      有之意圖，客觀上所用方法，不能認為詐術，告訴人亦未
      因此陷於錯誤，核與詐欺罪之構成要件尚屬有間。至於啟
      揚公司之負責人陳幸宜為被告己○之媳婦，則被告己○以
      啟揚公司實際負責人，丁○○以啟揚公司飼料部經理，與
      大西洋公司訂約，非一般社會常情所無，並非完全出於詐
      欺一途，此不足為被告意圖詐欺之證明。
（四）被告己○於95年8 月20日警詢、95年9 月20日偵訊、95年
      10月13日本院民事庭訊問均供述：我與地主王家純至大西
      洋公司與其業務經理戊○○協商繳款事宜，我請該公司少
      收該筆帳款其餘60萬元分6 期支付，但該公司拒絕，我要
      與該公司處理該筆帳款，但該公司不願意等語。被告己○
      上開供述，也得到證人戊○○於本院詰問時證實，可見被
      告己○事後也想清償該筆債務，並非完全置之不理，故不
      能說被告等有詐欺之意圖。另被告係要求大西洋公司為其
      服務之養鴨人家裝設飼料桶，被告在大西洋公司要求給付
      款項，福壽公司又未予以補助情形下，被告自然可以向其
      服務之養鴨人收取裝設飼料桶費用，故不能因為被告向其
      服務之養鴨人收取裝設飼料桶費用，而謂被告有詐欺意圖
      。
五、此外復查無其他積極之證據，足認被告確有詐欺犯行，應認
    不能證明被告犯罪，揆諸理由三說明，自應諭知被告無罪之
    判決。
據上論斷，應依刑事訴訟法第301 條第1 項，判決如主文。
本件經檢察官董和平到庭執行職務。
中    華    民    國    97    年    4     月    16    日
                  刑事第四庭  審判長法  官  吳福森
                                    法  官  李淑惠
                                    法  官  曾鴻文
以上正本證明與原本無異。
如不服本判決，應於判決收受後10日內，向本院提出上訴狀（須
附繕本）。
                                    書記官  陳姵君
中    華    民    國    97    年    4     月    16    日


司法院資訊處製作；財團法人民間司法改革基金會備份。
